【裁判字號】    98,訴,1123
【裁判日期】    980721
【裁判案由】    違反毒品危害防制條例
【裁判全文】
臺灣彰化地方法院刑事判決              98年度訴字第1123號
公  訴  人  臺灣彰化地方法院檢察署檢察官
被      告  甲○○
上列被告因違反毒品危害防制條例案件，經檢察官提起公訴（九
十八年度毒偵字第一一九四號），本院認有刑事訴訟法第二百七
十三條之一第一項之情形，而依簡式審判程序審理判決如下：
    主  文
甲○○施用第一級毒品，累犯，處有期徒刑拾月。
    事  實
一、甲○○曾於民國九十六年九月間因施用毒品案件，經本院於
    九十六年十一月二十二日，以九十六年度訴字第一七六九號
    判決判處有期徒刑七月確定，入監執行後，於九十七年八月
    十三日執行完畢。又於九十一年八月間因施用毒品案件，經
    本院以九十一年度毒聲字第二一九六號裁定送觀察、勒戒後
    ，認有繼續施用毒品之傾向，再經本院以九十一年度毒聲字
    第二五三九號裁定令入戒治處所施以強制戒治，而於九十二
    年十月十五日戒治完畢釋放，並經臺灣彰化地方法院檢察署
    檢察官以九十二年度戒毒偵字第五六五號為不起訴處分；其
    於上開強制戒治執行完畢釋放後五年內，再於九十三年二月
    間因施用毒品案件，經本院於九十三年四月十二日，以九十
    三年度訴字第一四二號判決判處有期徒刑九月確定；於九十
    六年九月間因施用毒品案件，經本院於九十六年十一月二十
    二日，以九十六年度訴字第一七六九號判決判處有期徒刑七
    月確定。詎其仍不知悔改，復基於施用第一級毒品海洛因之
    犯意，於九十八年四月六日十一時許，在彰化縣埤頭鄉○○
    路旁之某公園廁所內，以將海洛因摻水置入針筒內注射進入
    體內之方式，施用第一級毒品海洛因一次。嗣於九十八年四
    月七日七時許，為警持搜票在其位於彰化縣二林鎮東勢里東
    勢巷二號住處查獲，經採其尿送驗，結果呈嗎啡陽性反應，
    始查悉上情。
二、案經彰化縣警察局溪湖分局報請臺灣彰化地方法院檢察署檢
    察官偵查起訴，本院認有刑事訴訟法第二百七十三條之一第
    一項之情形，而改依簡式審判程序審理。
    理  由
一、按除被告所犯為死刑、無期徒刑、最輕本刑為三年以上有期
    徒刑之罪或高等法院管轄第一審案件者外，於前條第1項程
    序進行中，被告先就被訴事實為有罪之陳述時，審判長得告
    知被告簡式審判程序之旨，並聽取當事人、代理人、辯護人
    及輔佐人之意見後，裁定進行簡式審判程序；除簡式審程序
    及簡易程序案件外，第一審應行合議審判，刑事訴訟法第二
    百七十三條之一第一項、第二百八十四條之一分別定有明文
    。本件被告甲○○所涉係死刑、無期徒刑、最輕本刑為三年
    以上有期徒刑之罪或高等法院管轄第一審案件以外之罪，並
    於本院行準備程序時就被訴事實為有罪之陳述，本院合議庭
    依前揭規定，經評議結果，裁定改由一名法官獨任行簡式審
    判程序，先予敘明。
二、前揭犯罪事實，業據被告甲○○分別於警詢、偵查中及本院
    審理時坦承不諱，且其被查獲後為警採集之尿液，經送請詮
    昕科技股份有限公司檢驗結果，呈嗎啡（海洛因施用入人體
    後，水解還原成嗎啡，再循嗎啡之代謝方式排出體外）陽性
    反應，有該公司九十八年四月二十日報告編號000000
    00號濫用藥物尿液檢驗報告及彰化縣警察局溪湖分局委託
    檢驗尿液代號與真實姓名對照單各一份在卷可按，堪信被告
    之自白與事實相符。本件事證明確，被告犯有施用第一級毒
    品海洛因之犯行應堪認定。
三、又按毒品危害防制條例就施用毒品者，僅限於「初犯」及「
    五年後再犯」二種情形，始應先經觀察、勒戒或強制戒治程
    序。倘被告於五年內已再犯，經依法追訴處罰，縱其第三次
    （或第三次以上）再度施用毒品之時間，在初犯經觀察、勒
    戒或強制戒治執行完畢釋放五年以後，已不合於「五年後再
    犯」之規定，且因已於「五年內再犯」，顯見其再犯率甚高
    ，原實施觀察、勒戒或強制戒治，已無法收其實效，即應依
    毒品危害防制條例第十條處罰（參照最高法院九十五年度第
    七次刑事庭會議決議、九十七年度第五次刑事庭會議決議意
    旨）。查本件被告曾於九十一年八月間因施用毒品案件，經
    本院以九十一年度毒聲字第二一九六號裁定送觀察、勒戒後
    ，認有繼續施用毒品之傾向，再經本院以九十一年度毒聲字
    第二五三九號裁定令入戒治處所施以強制戒治，而於九十二
    年十月十五日戒治完畢釋放，並經臺灣彰化地方法院檢察署
    檢察官以九十二年度戒毒偵字第五六五號為不起訴處分；再
    於九十三年二月間因施用毒品案件，經本院於九十三年四月
    十二日，以九十三年度訴字第一四二號判決判處有期徒刑九
    月確定；於九十六年九月間因施用毒品案件，經本院於九十
    六年十一月二十二日，以九十六年度訴字第一七六九號判決
    判處有期徒刑七月確定等情，有臺灣彰化地方法院檢察署刑
    案資料查註紀錄表及臺灣高等法院被告前案紀錄表各一份在
    卷可參，而被告本件施用第一級毒品海洛因，雖係在前次九
    十一年八月間觀察、勒戒、強制戒治執行完畢五年後所犯，
    惟被告於上開觀察、勒戒、強制戒治執行完畢五年內，曾再
    犯施用第一級毒品之罪經法院宣示判決並確定，已詳述如前
    ，顯見其並非於觀察、勒戒、強制戒治執行完畢後五年內均
    無任何施用毒品之犯行，且其既已於觀察、勒戒、強制戒治
    執行完畢五年內再犯施用第一級毒品之罪，已符合毒品危害
    防制條例第二十三條第二項之所定之追訴要件，揆諸前揭說
    明，被告所為本件施用第一級毒品海洛因之犯行，即無「初
    犯」規定之適用，自毋須再重新施予觀察、勒戒或強制戒治
    之處遇程序，而應直接訴追處罰。
四、核被告所為，係犯毒品危害防制條例第十條第一項之施用第
    一級毒品罪。其為供施用第一級毒品而持有該級毒品之低度
    行為，應為施用之高度行為所吸收，不另論罪。又被告曾於
    九十六年九月間因施用毒品案件，經本院於九十六年十一月
    二十二日，以九十六年度訴字第一七六九號判決判處有期徒
    刑七月確定，入監執行後，於九十七年八月十三日執行完畢
    ，有臺灣高等法院被告前案紀錄表、臺灣彰化地方法院檢察
    署刑案資料查註紀錄表各一份在卷可憑，其於有期徒刑執行
    完畢後，五年內故意再犯有期徒刑以上之本罪，為累犯，應
    依刑法第四十七條第一項之規定加重其刑。爰審酌被告施用
    毒品之動機、目的、方法、不知珍惜身體，所生危害，觀察
    、勒戒、強制戒治之情形，及犯後坦承犯行之態度，非予一
    段時期之執行難以戒除其毒癮等一切情狀，量處如主文所示
    之刑，以示懲處。
據上論斷，應依刑事訴訟法第二百七十三條之一第一項、第二百
九十九條第一項前段，毒品危害防制條例第十條第一項、第二十
三條第二項，刑法第十一條、第四十七條第一項，判決如主文。
本案經檢察官陳茂榮到庭執行職務。
中    華    民    國    98    年    7    月     21    日
                  刑事第二庭    法      官  陳秋錦
以上正本證明與原本無異。
如不服本判決應於收受判決後10日內向本院提出上訴書狀，並
應敘述具體理由。其未敘述上訴理由者，應於上訴期間屆滿後
20日內向本院補提理由書(均須按他造當事人之人數附繕本)
「切勿逕送上級法院」。
中    華    民    國    98    年    7    月     21    日
                                書  記  官  張清秀
附錄本案論罪科刑法條全文：
毒品危害防制條例第10條
施用第一級毒品者，處 6 月以上 5 年以下有期徒刑。
施用第二級毒品者，處 3 年以下有期徒刑。


司法院資訊處製作；財團法人民間司法改革基金會備份。
